臺灣臺南地方法院民事裁定
111年度消債更字第8號
聲  請  人
即債 務 人  郭衍慶  

代  理  人  楊汶斌律師
上列當事人因消費者債務清理事件聲請更生，本院裁定如下： 
    主  文
債務人郭衍慶自民國111年6月6日下午5時起開始更生程序，並命
司法事務官進行本件更生程序。
    理  由
一、按債務人不能清償債務或有不能清償之虞，且無擔保或無優
    先權之債務總額未逾新臺幣（下同）12,000,000元者，於法
    院裁定開始清算程序或宣告破產前，得向法院聲請更生。債
    務人對於金融機構負債務者，在聲請更生或清算前，應向最
    大債權金融機構請求協商債務清償方案，或向其住、居所地
    之法院或鄉、鎮、市、區調解委員會聲請債務清理之調解；
    協商或調解成立者，債務人不得聲請更生或清算，但因不可
    歸責於己之事由，致履行有困難者，不在此限。消費者債務
    清理條例第3條、第42條第1項、第151條第1項、第7項分別
    定有明文。又法院開始更生程序之裁定，應載明其年、月、
    日、時，並即時發生效力，消費者債務清理條例第45條第1
    項亦定有明文。
二、本件聲請意旨略以：債務人累積債務總金額已達639,855元
    ，為清理債務，前向本院聲請消費者債務清理前置調解（11
    0年度南司消債調字第637號），最大債權金融機構渣打國際
    商業銀行股份有限公司（下稱渣打銀行）於調解未到場，致
    調解不成立。債務人目前月薪26,000元，無力清償前揭債務
    ，且名下並無任何財產，所欠債務未逾1,200萬元，亦未經
    法院裁定開始清算程序或宣告破產。為此，爰依消費者債務
    清理條例提出本件更生之聲請等語。
三、經查：
  ㈠債務人主張之上開事實，業據提出債權人清冊、債務人清冊
    、財產及收入狀況說明書、全國財產稅總歸戶財產查詢清單
    、綜合所得稅各類所得資料清單、財團法人金融聯合徵信中
    心查詢當事人綜合信用報告回覆書為證，並經本院依職權調
    閱債務人之勞、健保資料、稅務電子閘門財產所得調件明細
    表（見本院卷第49至64頁）等，互核相符，自堪信債務人之
    主張為真實。
  ㈡債務人於聲請本件更生程序前曾與債權人協商成立，約定分1
    62期、利率6.00%，每月繳款4,516元，依各債權銀行債權金
    額比例清償各項債務，至全部債務清償為止，而債務人已毀
    諾未再繳款等情，有臺灣新竹地方法院104年度司消債核字
    第287號裁定暨前置協商機制協議書、財團法人金融聯合徵
    信中心查詢當事人綜合信用報告回覆書在卷可稽（見本院卷
    第77至81頁、110年度南司消債調字第637號第45至50頁），
    足認債務人於消費者債務清理條例施行後，與債權人協商成
    立而毀諾。債務人既曾與債權金融機構就無擔保債務達成協
    商後毀諾，且迄今尚未清償完畢，則其向本院聲請更生程序
    ，本院自應審酌債務人是否符合「不可歸責於己致履行顯有
    困難之事由」之要件。查債務人於110年間右脛骨平台粉碎
    性骨折，入院手術，醫囑需休養3個月並追蹤，有診斷證明
    書在卷可參（見110年度南司消債調字第637號卷第81頁），
    是債務人係因不可歸責於己之事由致履行上開協議顯有重大
    困難，堪可認定。
  ㈢債務人主張其現每月薪資收入約為26,000元等語，與勞工保
    險被保險人投保資料表（見110年度南司消債調字第637號第
    76、77頁）大致相符。債務人另有存款60元、30元、56元、
    37元、46元、999元等情，有餘額證明及存簿（見本院卷第 
     25至38頁）在卷可參。又債務人名下有汽車2部(2003、201
    4年份)，有稅務電子閘門財產所得調件明細表在卷可參（見
    本院卷第60頁）。基此，債務人主張每月薪資收入為26,000
    元之事實，堪屬可採，故其償債能力自應以上開薪資及財產
    為據。
  ㈣按消費者債務清理條例立法目的係為使不幸陷入經濟困境之
    人得以清理債務、重建生活，並在清理債務過程中能適度保
    有符合人性尊嚴之最低基本生活所需，而非維持債務人過去
    慣常之寬裕生活型態，否則非僅有悖於消費者債務清理條例
    之意旨，更係將債務人因個人浪費或財務管理失控之風險不
    當轉嫁予金融機構負擔，顯非公允。故為妥適調整債務人與
    債權人及其他利害關係人間之權利義務關係，保障債權人獲
    得公平受償，並謀求消費者經濟生活之重建復甦機會，法院
    對於債務人每月必要生活費用之數額，自不可僅以債務人之
    主張為斷，而應參酌消費者債務清理條例消第64條之2第1項
    關於同條例第64條第2項第4款所稱必要生活費用之認定標準
    定之，方屬允洽。次按，債務人必要生活費用，以最近一年
    衛生福利部或直轄市政府所公告當地區每人每月最低生活費
    1.2倍定之，消費者債務清理條例第64條之2第1項定有明文
    。復按債務人為使其有經濟復甦更生之機會，自應以誠實及
    信用之原則面對自己之債務，積極勉力謀求更生償債方案，
    除應積極開源努力勤奮工作以增加收入償還債務外，尚須節
    流儉樸其生活需求而適當控制其生活費用支出，以達成勉力
    履行債務。而參酌臺南市111年度之每人每月最低生活費為1
    4,230元，該生活費標準係按照政府最近1年平均每人消費支
    出（包括食品費、衣著鞋襪費、房租水電費、家居管理費、
    醫療保健費、交通通訊費、娛樂教育費及雜項支出）百分之
    60訂定，故消費者債務清理條例事件之債務人每月生活費標
    準自堪以最近1年衛生福利部或直轄市政府所公告當地區每
    人每月最低生活費1.2倍即17,076元計之【計算式：14,230×
    1.2】。債務人主張其生活必要支出費用為鼻竇炎手術醫療
    費25,000元、糖尿病回診1,000元、電信費1,000元、水費30
    0元、電費1,500元、交通費1,000元、膳食費9,000元、機車
    分期1,944元、房租分攤3,000元、雜支2,000元、汽車稅金1
    8,940元、汽車稅金11,920元、機車稅金450元、蜂窩性組織
    炎醫療費12,000元（見110年度南司消債調字第637號卷第54
    頁），然前開金額合計已逾越首揭標準，從而，其每月個人
    生活必要費用應以17,076元計算。
  ㈤綜上各情，債務人每月所得26,000元，扣除每月生活基本費
    用17,076元後，僅剩餘額8,924元。最大債權金融機構未提
    出債務清償方案，而債務人之債務合計至少為1,836,292元
    （見110年度南司消債調字第637號卷第59至65、105、107、
    111、125頁），苟債權人均同意以相同條件分180期、0利率
    清償，每月清償之金額合計即為10,201元【計算式：1,836,
    292元/180期】，已逾債務人上開剩餘之金額8,924元，縱將
    債務人名下2000、2014年份之車輛換價，仍不足以清償債務
    人之債務，堪認債務人不能清償其債務。
四、綜上所述，依債務人之收入財產及必要生活支出之情形，已
    達不能清償債務之程度，而債務人僅係一般消費者，未曾從
    事營業，其無擔保或無優先權之債務未逾1,200萬元，有不
    能清償債務之情事，之前雖曾前置調解成立，但因不可歸責
    於己之事由，致履行有困難，且未經法院裁定開始清算程序
    或宣告破產（見本院卷第41頁），又查無消費者債務清理條
    例第6條第3項、第8條或第46條各款所定駁回更生聲請之事
    由存在，則債務人聲請更生，應屬有據，爰裁定如主文所示
    。
五、末按，法院裁定開始更生或清算程序後，得命司法事務官進
    行更生或清算程序，必要時得選任律師、會計師或其他適當
    之自然人或法人一人為監督人或管理人，消費者債務清理條
    例第16條第1項定有明文。本件既經本院裁定開始更生程序
    ，爰併依前開規定，命司法事務官進行更生程序。
中　　華　　民　　國　　111 　年　　6 　　月　　6 　　日
                        消債法庭法  官 田幸艷
上開裁定正本核與原本無異。
本裁定不得抗告。
本裁定已於111年6月6日下午5時公告。
中　　華　　民　　國　　111 　年　　6 　　月　　6 　　日
                                書記官 駱映庭